臺灣彰化地方法院民事判決　　　96年度簡上字第94號
上　訴　人　甲○○
被 上訴 人　乙○○
上列當事人間請求清償借款事件，上訴人對於民國96年4月24日
本院員林簡易庭96年度員簡字第68號第一審判決提起上訴，本院
於民國96年8月15日言詞辯論終結，判決如下：
    主      文
上訴駁回。
第二審訴訟費用新臺幣仟陸佰肆拾伍元由上訴人負擔。
    事實及理由
一按於通常訴訟程序之第二審程序為訴之變更或追加，非經他造
  同意，不得為之，但民事訴訟法第255條第1項第2款至第6款情
  形，不在此限，民事訴訟法第446條第1項定有明文。依同法第
  436條之1第3項規定，上開條文對於簡易程序之第一審裁判之
  上訴準用之。次按訴狀送達後，原告不得將原訴變更或追加他
  訴，但請求之基礎事實同一者，不在此限，民事訴訟法第255
  條第1項第2款定有明文，所謂請求之基礎事實同一，係指變更
  或追加之訴與原訴之原因事實，有其社會事實上之共通性及關
  聯性，而就原請求所主張之事實及證據資料，於變更或追加之
  訴得加以利用，且無害於他造當事人程序權之保障，俾符訴訟
  經濟者稱之。本件上訴人於原審本於消費借貸之法律關係，起
  訴請求被上訴人返還借款，於上訴後，以兩造若無消費借貸之
  法律關係，被上訴人受領之匯款為不當得利，亦應返還上訴人
  為由，追加民法第179條不當得利之法律關係為備位之訴（本
  院卷第21頁），惟被上訴人既不同意追加（本院卷第21頁反面
  ），且依上說明，先、備位請求之基礎事實，一為消費借貸之
  法律關係存在，一為不存在，顯然不同，且備位之訴有害於被
  上訴人程序權之保障，不應准許。
二上訴人起訴主張：被上訴人於民國89年間因需繳納房屋貸款及
  合會會款，陸續向上訴人借款新臺幣（下同）23萬元，其中4
  萬元係當面交付，未簽立借據，其餘金額則應被上訴人請求，
  匯入被上訴人帳戶11萬元及其弟媳曹惠珠帳戶6萬元、友人羅
  鈴玉帳戶2萬元。兩造未曾合租套房同居，上訴人無義務亦無
  資力給付生活費予被上訴人，前開款項為借款，而非上訴人給
  付予被上訴人之生活費，詎上訴人向被上訴人發函請求返還未
  果，為此本於消費借貸之法律關係，請求返還並加計利息。
三被上訴人則辯稱：兩造原為男女朋友，自89年間合租套房同居
  至分手期間，上訴人曾多次交付被上訴人現金，數額不復記憶
  ，連同上訴人所稱當面交付之4萬元、匯入被上訴人及弟媳帳
  戶之17萬元，均係充作生活費，俱非借款，況上訴人復未提出
  借據為證，另被上訴人亦不認識羅鈴玉或取得匯入羅鈴玉帳戶
  之2萬元，上訴人之請求無理由。
四原審對於上訴人之請求，判決全部敗訴，上訴人全部聲明不服
  ，提起上訴，其上訴聲明求為原判決廢棄，被上訴人應給付上
  訴人23萬元，及自支付命令繕本送達翌日起至清償日止按年息
  5％計算之利息之判決。被上訴人則聲明駁回上訴。
五兩造不爭執事項：
  (一)上訴人於89年間曾當面交付被上訴人4萬元，並匯入被上訴
    人帳戶11萬元及其弟媳曹惠珠帳戶6萬元。
  (二)上訴人曾向被上訴人發函請求返還上開款項未果。
六上訴人主張其於89年間曾當面交付被上訴人4萬元，並匯入被
  上訴人帳戶11萬元及其弟媳曹惠珠帳戶6萬元，經向被上訴人
  發函請求返還未果之事實，業據其提出匯款委託書、存證信函
  及回執為證（本院95年度促字第30845號卷第5、12至14頁），
  且為被上訴人所不爭（原審卷第14頁），堪信為真。上訴人主
  張當面交付與被上訴人之4萬元、匯入被上訴人帳戶之11萬元
  、匯入其弟媳曹惠珠帳戶之6萬元及匯入羅鈴玉帳戶之2萬元均
  係被上訴人向伊借貸，被上訴人則以否認借貸置辯。是本件主
  要爭點在於兩造是否存在消費借貸之法律關係。
七按消費借貸者，謂當事人一方移轉金錢或其他代替物之所有權
  於他方，而約定他方以種類、品質、數量相同之物返還之契約
  ，民法第474條第1項定有明文。又當事人主張有利於己之事實
  者，就其事實有舉證之責任，民事訴訟法第277條前段亦有規
  定。是當事人主張有金錢借貸關係存在，須就其發生所須具備
  之特別要件即金錢之交付及借貸意思表示互相一致負舉證之責
  任，若僅證明有金錢之交付，未證明借貸意思表示互相一致者
  ，尚不能認為有金錢借貸關係存在。經查：
  (一)上訴人主張當面交付被上訴人及匯入被上訴人與其弟媳帳戶
    之21萬元，係被上訴人向其借貸云云，未舉證證明兩造間借
    貸意思表示互相一致，自不得僅因被上訴人曾受領金錢及上
    訴人曾發函催討，遂謂上開款項即係借款。其次，被上訴人
    受領之金錢，其用途與上訴人係基於何種法律關係交付，要
    屬兩事，是上訴人給付金錢予被上訴人，是否用於繳納被上
    訴人之房屋貸款及合會會款，與消費借貸之法律關係是否存
    在無涉。再者，兩造曾否合租套房同居，上訴人有無義務及
    資力給付生活費予被上訴人一節，亦與上訴人曾否貸與被上
    訴人金錢無必然關連，且無從據此反證兩造存在消費借貸之
    法律關係，自不得僅因上訴人於本院提出形式上為被上訴人
    不爭之房屋租賃契約書（本院卷第21頁反面、第26至31頁）
    ，推認被上訴人曾向上訴人借款。是上訴人此部分主張，難
    認有據。
  (二)上訴人主張匯入羅鈴玉帳戶之2萬元，係被上訴人向其借貸
    云云，既未舉證證明該筆金錢業已交付被上訴人，復未舉證
    證明兩造間就借貸意思表示互相一致，此部分主張，亦非可
    採。
八綜上所述，上訴人未舉證證明被上訴人曾向其借貸金錢，則其
  本於消費借貸之法律關係，請求被上訴人給付23萬元，及自支
  付命令繕本送達翌日起至清償日止按年息5％計算之利息，為
  無理由，應予駁回。原審為上訴人敗訴之判決，並無違誤。上
  訴論旨，指摘原判決不當，求予廢棄改判，為無理由，應予駁
  回。
九本件判決事證已臻明確，兩造其餘主張及舉證，核與判決結果
  不生影響，不另論述。
據上論結，本件上訴為無理由，依民事訴訟法第436條之1第3項
、第449條第1項、第78條，判決如主文。
中　　華　　民　　國　　96　　年　　8 　　月　　29　　日
                  民事第二庭    審判長法  官　康弼周
                                      法　官　陳連發
                                      法　官　廖政勝
以上正本係照原本作成。
不得上訴。
                                      書記官  魏淑美
中　　華　　民　　國　　96　　年　　8 　　月　　29　　日
